【裁判字號】    97,建,132
【裁判日期】    991227
【裁判案由】    給付承攬報酬
【裁判全文】
臺灣臺北地方法院民事判決               97年度建字第132號
原      告  富新鷹架實業有限公司
法定代理人  藍雪
訴訟代理人  粘舜權律師
複代理人    鍾欣惠
被      告  東裕營造工程股份有限公司
法定代理人  邱玉花
訴訟代理人  劉文崇律師
上列當事人間請求給付承攬報酬事件，本院於中華民國99年11月
29日言詞辯論終結，判決如下：
    主  文
被告應給付原告新臺幣捌拾柒萬伍仟柒佰捌拾玖元，及自民國九
十七年六月六日起至清償日止，按年息百分之五計算之利息。
訴訟費用由被告負擔。
本判決於原告以新臺幣貳拾玖萬貳仟元為被告供擔保後，得假執
行。但被告如於執行標的物拍定、變賣或物之交付前，以新臺幣
捌拾柒萬伍仟柒佰元為原告預供擔保後，得免為假執行。
    事實及理由
一、原告起訴主張：
（一）緣原告與被告於民國95年11月9 日就台北都會大眾捷運系
      統內湖線CB410 區段標工程-B3 溪湖車站第二出入口鷹架
      工程簽訂工程合約書（下稱系爭合約書），由原告承攬該
      部分之鷹架工程，總工程款新台幣（下同）501,230 元，
      嗣兩造於工程需要於96年8 月10日辦理補充合約，增減後
      未含稅總工程款1,351,190 元，後因工程需要辦理追加23
      8,475 元，工程分五期進行。本件工程均已完工，被告原
      僅給付第一期工程款尚有第二、三、四、五期工程款共計
      995,190 元未給付，經原告以律師函催告給付，被告僅再
      支付第二期款，其餘尚有第三、四、五期工程款計875,78
      9 元未給付。爰依兩造承攬契約提起本訴，請求被告給付
      875,789 元及法定遲延利息等語。
（二）並聲明：(1)被告應給付原告875,789 元，及自起訴狀繕本
      送達之翌日起（即97年6 月6 日起）至清償日止，按年息
      百分之5 計算之利息。(2)願供擔保，請准宣告假執行。
二、被告則以：
（一）兩造除系爭合約書及補充合約書之外，並未另辦理追加工
      程。就原告依約施作部分，被告業依系爭合約書之約定完
      成估驗計價，依系爭合約書特定條款第二條施工條款第（
      四），及特定條款第三條估驗計價第（一）項之約定，本
      件屬實作實算契約。故原告未施作之部分，被告即無從計
      價等語，資為抗辯。
（二）答辯聲明：(1)原告之訴及假執行之聲請均駁回。(2)如受不
      利判決，願供擔保請准宣告被告於執行標的物拍定、變賣
      或物之交付前，得免為假執行。
三、兩造不爭執事項：
（一）兩造於95年11月9 日就台北都會大眾捷運系統內湖線CB41
      0 區段標工程-B3 溪湖車站第二出入口鷹架工程簽訂系爭
      合約書，由原告承攬該部分之鷹架工程，總工程款501,23
      0 元，嗣兩造於工程需要於96年8 月10日辦理補充合約，
      增減後未含稅總工程款1,351,190 元。
（二）兩造於96年4 月20日及同年7 月20日完成第一期及第二期
      工程估驗計價，其中第一期工程估驗期支付工程估驗款24
      7,305 元，加計百分之5 營業稅12,365 元後為259,670元
      ，經扣除百分10之保留款25,967元及工程罰扣款2,219 元
      ，實際支付231,484 元，第二期工程估驗期則支付工程估
      驗款113,715 元，加計百分5 之營業稅5,686 元為119,40
      1 元，經扣除百分10之保留款11,940元及工程罰扣款344
      元，實際支付107,117 元。
（三）兩造於95年11月9 日簽訂之工程合約書、於96年8 月10日
      簽訂之補充合約書、原告委請律師於96年12月13日發函予
      被告之律師函、96年4 月20日第一期工程估驗單、同日第
      一期協商罰扣款明細表、同日第一期工程計價單、96年7
      月20日第二期工程估驗單、同日第二期協商罰扣款明細、
      同日第二期工程計價單、被告委請律師於97年1 月14日發
      函予原告之律師函（附於本院卷第9 頁至第40頁、第50頁
      至第51頁、第65頁至第76頁），均為兩造所不爭，堪信為
      真實。
四、原告依兩造間之承攬契約提起本訴，請求被告給付原告工程
    款875,789 元及利息等情，為被告所否認，並以上開情詞置
    辯，則本件兩造爭點厥為：（一）兩造是否有因工程需要追
    加工程？（二）本件工程是否業已完工？茲分項析述如后：
（一）兩造是否有因工程需要追加工程？
      原告主張兩造於96年8 月10日因工程需要辦理補充合約書
      ，增減後未含稅總工程款1,351,190 元，復因工程需要再
      辦理追加工程計238,475 元，並提出補充合約書及估價單
      為證（附於本院卷第37頁至第39頁）；被告固不否認前揭
      於96年8 月10日辦理之補充合約書，惟辯稱嗣後並未再另
      辦理補充合約，顯無原告所稱計238,475 元之追加工程等
      語。經查：本件經送請台灣省土木技師公會鑑定，經該公
      會鑑定結果並製有鑑定報告書1 件存卷可稽（附於本院卷
      第175 頁至第207 頁）。依該鑑定報告書中記載：「十一
      、鑑定結果....（二）鑑定程序1.鑑定技師，從本案原告
      所提供工程明細表（附件五 -原證4 ）及工程估驗單（
      附件五 -原證5 ）予以一一核對，發現「工程合約書（
      原證1 ）」中之「單價明細表」內有五項未經施作如下表
      ：....但經參對補充合約書（原證2 ）內所訂鷹架工程項
      目，認定該五項減作工程，係因配合工地實況，而經雙方
      同意之變更設計所取代。2.由上表比較分析結果，則可看
      出上開五項因變更設計減做後，配合實地需要增加新項目
      及其部分項目實做數量亦有增減外，其餘均已按照工程合
      約書及補充合約書施作完成。3.以原告提供之工程明細表
      （附件五 -原證4 ）第一～五期所排列之工程項目數量
      與工程合約書補充合約及估價單（原證3 ）之相同項目數
      量排列比對計算如後附表（請參閱第5 頁），再依工程施
      工慣例，審究憑估，應可說明該工程明細表之第一～五期
      所列項目數量，實為符合系爭鷹架工程施工完成之程序，
      且查該工程明細表（原證4 ）中，所列第五期追加之「B3
      藍白帆布網」工程項目，當係工地雙方認同配合實地安全
      需要而增作....（三）有關系爭鷹架工程項目數量爭議..
      ..2.復查上項工程明細表（原證4 ）所列第五期追加（多
      做）部分亦有下列四項：室內鋼管鷹架917 ㎡三角架
      16支B3藍白帆布247㎡固定式鋼管鷹架132㎡。該四項
      多做工程數量合計238,475 元（未含稅）。又從上開比較
      分析表中統計原告所提之五期總工程費用為1,195,105 元
      （未含稅），較諸工程合約之工程總金額1,351,180 元（
      未含稅），尚少156,085 元（即減作11.55 ％，由此可知
      原告所提之工程明細表中（附件五 -原證4 ）總金額仍
      在工程合約及補充合約之工程費用範圍內。....本案原告
      所提工程明細表之第五期項目數量，被告雖有爭執，但其
      總工程費仍較合約總金額為低，尚無不合。....」等語（
      見本院卷第180 頁、第183 頁、第184 頁）。以上足徵原
      告主張計238,475 元之追加工程，確係因工程之必要所為
      之追加，且尚在原工程合約及補充合約之工程費用範圍內
      ，堪以認定。
（二）本件工程是否業已完工？
      查依上開鑑定報告書記載：「....（四）本件鷹架工程是
      配合-B3 西湖車站第二出入口（實體）工程施工需要之設
      施，第二出入口（實體）工程完成，則鷹架工程施作之目
      的達成，即足證明該鷹架工程已依合約規定施作完成及拆
      除。十二、鑑定結論：基於上述現場、審究、工程理論、
      施工慣例以及各項分析研判，應認原告已依原證1.之工程
      合約書及原證2.補充合約書約定之工程項目進行施作。致
      於原告施作之項目及數量係根據各期估驗表數字，施工照
      片及現場實況等資料，並作綜合性之評估判斷，應認工程
      明細表（附件五-原證4）所列之工程項目數量為原告所
      施作之項目數量。」等語，據上足證，原告確實已依約將
      本件系爭工程完工。是以原告依兩造間之承攬契約，請求
      被告給付工程款，洵屬有據。
五、綜上所述，原告本於兩造間之承攬契約法律關係，請求被告
    給付875,789 元，及自起訴狀繕本送達之翌日起（即97年6
    月6日起）至清償日止，按年息百分之5計算之利息，為有理
    由，應予准許。又兩造分別陳明願供擔保聲請宣告假執行或
    免為假執行，核均無不合，爰分別酌定相當之擔保金額准許
    之。
六、本件事證已臻明確，兩造其餘主張陳述及所提之證據，經本
    院斟酌後，認均不足以影響本判決之結果，自無逐一詳予論
    駁之必要，併此敘明。
七、訴訟費用負擔之依據：民事訴訟法第78條。
中    華    民    國    99    年    12    月    27    日
                  民事第四庭    法  官  陳靜茹
以上正本係照原本作成
如對本判決上訴，須於判決送達後20日內向本院提出上訴狀。如
委任律師提起上訴者，應一併繳納上訴審裁判費。
中    華    民    國    99    年    12    月    27    日
                                書記官  鄭雅雲

司法院資訊處製作；財團法人民間司法改革基金會備份。
